【裁判字號】    95,訴,3048
【裁判日期】    951227
【裁判案由】    毒品危害防制條例
【裁判全文】
臺灣高雄地方法院刑事判決              95年度訴字第3048號
公  訴  人  臺灣高雄地方法院檢察署檢察官
被      告  丙○○
                    （現另案於臺灣台中監獄執行中）
指定辯護人  本院公設辯護人陳信凱
上列被告因毒品危害防制條例案件，經檢察官提起公訴（95年度
偵字第16933 號），本院判決如下：
    主  文
丙○○連續轉讓第一級毒品，處有期徒刑壹年拾月。扣案第一級
毒品海洛因壹包（淨重零點零壹公克，空包裝重零點壹玖公克）
沒收銷燬之。
    事  實
一、丙○○明知海洛因係毒品危害防制條例所規定之第一級毒品
    ，不得轉讓、持有，因友人甲○○之乞求，竟基於轉讓第一
    級毒品海洛之概括犯意，自民國95年3 、4 月間某日起至同
    年6 月27日中午12時30分許，在高雄市○鎮區○○街61號住
    處，將其購入欲供己施用之第一級毒品海洛因，連續6 次刮
    取少量第一級毒品海洛因無償提供予甲○○施用而轉讓之。
    嗣於95年6 月27日中午12時30分許丙○○復刮取少量海洛因
    無償提供甲○○施用後，甲○○將施用後剩餘之海洛因帶離
    丙○○之上開住處時，於同日下午1 時50分許，在高雄市○
    鎮區○○街45號前，為警查獲持有上開剩餘之海洛因1 包（
    淨重0.01公克，空包裝重0.19公克）後，並主動供出毒品來
    源為丙○○，再於同日晚上7 時40分許，配合警察前往上址
    購買毒品之處所查緝，經丙○○同意搜索，並扣得丙○○供
    己施用之海洛因1 包（淨重0.26公克，空包裝重0.24公克）
    ，始查悉上情。
二、案經高雄市政府警察局苓雅分局報告臺灣高雄地方法院檢察
    署檢察官偵查起訴。
    理  由
壹、證據能力部分：
一、按「被告以外之人於偵查中向檢察官所為之陳述，除顯有不
    可信之情況者外，得為證據」，刑事訴訟法第159 條之1 第
    2 項亦有明文，而該條之立法理由係認被告以外之人（包括
    證人、鑑定人、告訴人、被害人及共同被告等）之陳述如在
    法官面前為之，因其任意陳述之信用性係在已受確定保障之
    情況下所為，自得作為證據。而現階段刑事訴訟法規定檢察
    官代表國家偵查犯罪、實施公訴，依法其有訊問被告、證人
    及鑑定人之權，證人、鑑定人且須具結，而實務運作時，檢
    察官偵查中向被告以外之人所取得之陳述，原則上均能遵守
    法律規定，不致違法取供，其可信度極高，職是，被告以外
    之人前於偵查中已具結而為證述，除反對該項供述得具有證
    據能力之一方，已釋明「顯有不可信之情況」之理由外，即
    不宜遽指該證人於偵查中之陳述不具證據能力。本件證人甲
    ○○於偵查中在檢察官前所為陳述，已經依法具結，且於審
    判中已經被告及辯護人進行詰問，並無顯不可信之特別情況
    ，另被告及辯護人復未曾提及檢察官在偵查時有何不法取供
    致證人證詞顯不可信之情事，是其等於偵查中之證述，自得
    採為本件證據。
貳、論罪科刑部分：
一、訊據被告丙○○於本院審理時坦承有於上揭時地連續轉讓第
    一級毒品予甲○○施用，核與證人甲○○於本院審理時證述
    ：自94年3 、4 月起至查獲當日止，被告共無償提供伊海洛
    因6 次以供施用，伊於查獲當日至被告上開住處向被告要海
    洛因，被告復再給予伊1 小包海洛因等語相符（見本院卷第
    第70、71頁），且查獲當日即94年6 月27日下午1 時50 分
    許及同日晚上7 時40分許分別由證人甲○○及被告提出之白
    粉各1 小包，經送請法務部調查局鑑定之結果，均含第一級
    毒品海洛因成分（甲○○提出部分淨重0.01公克，空包裝重
    0.19公克，被告提出部分淨重0.26公克，空包裝重0.24公克
    ），有法務部調查局94年7 月27日調科壹字第220023805 、
    000000000 號鑑定通知書2 紙附卷可稽（見94年偵字第
    16933 號卷第13、21頁），足認被告上開自白與事實相符。
    被告雖辯稱伊不知道在甲○○身上查獲之海洛因是否為伊所
    無償給予，因查獲當日伊無償提供給甲○○之海洛因非常少
    ，僅夠施用1 次之份量，且甲○○於取得伊提供之海洛因後
    ，即至伊住處之廁所施用，應已無剩餘海洛因等語，然查，
    被告亦坦承伊於查獲當日早上11時至12時30分無償提供海洛
    因予甲○○，伊給甲○○一點海洛因後，甲○○才走等語（
    見本院卷第77頁）；另證人甲○○於本院審理中證述：伊於
    當日下午自被告高雄市○鎮區○○街61號住處離開後旋在該
    汕頭街之被告住處附近之遭員警詢問，當時伊被查獲之海洛
    因即為當日伊最後一次向被告要的，是被告最後一次所交給
    伊之毒品等語（見本院卷第70、75頁）；又甲○○於查獲當
    日提出扣案之白粉1 小包，確實為海洛因，淨重為0.01公克
    ，有法務部調查局94年7 月27日調科壹字第220023806 號鑑
    定通知書在卷可憑（見上開偵查卷第13頁），則證人甲○○
    於查獲前甫因向被告乞求無償提供而自被告處取得海洛因，
    旋於離開被告住處後於同日下午1 時50分在被告住處附近之
    汕頭街45號經警查獲，觀諸證人甲○○甫自被告處取得第一
    級毒品海洛因及甲○○被查獲之時間及地點，堪認甲○○尚
    無另行在向他人購買海洛因之可能，而扣案之海洛因1 小包
    亦僅淨重0.01公克（空包裝重0.19公克），海洛因數量甚微
    ，與被告所述僅提出施用一次份量之海洛因予甲○○，不到
    0.1 公克等情相符，是證人甲○○證述當日被查獲之海洛因
    係由被告無償提供，堪值採信。至甲○○所持有毒品之純度
    與被告持有毒品之純度雖有不符，有法務部調查局調科壹字
    第09500530470 號函在卷可稽（見本院卷第46頁），然兩包
    海洛因之純度是否因被告另予以稀釋後再無償提供給予甲○
    ○，或因甲○○取得毒品不易，因而自被告處取得海洛因後
    稀釋施用、持有，尚不影響被告確實於上開時間在其住處轉
    讓第一級毒品海洛因予甲○○之認定。從而，本件事證明確
    ，被告連續轉讓海洛因之犯行洵堪認定。
二、被告行為後，刑法、刑法施行法業已於94年2 月2 日、95年
    6 月14日修正公佈，並均自95年7 月1 日施行，參酌最高
    法院95年5 月23日刑事庭第8 次會議決議，應依刑法第2 條
    第1 項之規定，為新舊法比較：
（一）修正前刑法第33條第5 款規定：「罰金：1 元以上。」修
      正後該款規定「罰金：新台幣1000元以上」，是比較新舊
      法結果，以舊法較有利於行為人。
（二）修正前具有刑法第56條連續犯之關係者，則以一罪論，然
      修正後之刑法業已刪除第56條連續犯之規定，則被告所犯
      數罪即應依修正後之數罪併罰之規定分論併罰。此刪除雖
      非犯罪構成要件之變更，但顯已影響行為人刑罰之法律效
      果，自屬法律有變更，仍應比較新舊法之規定。是比較結
      果，修正後之規定並非較有利於被告。
（三）經綜合比較結果，新法對被告並非有利，應依刑法第2 條
      第1 項前段之規定，適用行為時法即修正前之刑法處斷之
      。
三、按海洛因為毒品危害防制條例第2 條第2 項第1 款所稱之第
    一級毒品。核被告所為，係違反毒品危害防制條例第8 條第
    1 項轉讓第一級毒品之罪，公訴意旨認被告係涉犯販賣第一
    級毒品之罪嫌，惟按，毒品危害防制條例第4 條第1 項所稱
    之販賣，必須以行為人係意圖營利，而販入或賣出，或二者
    兼而有之，方足構成，若行為人非基於營利之目的，將毒品
    之所有權移轉予他人，則屬轉讓之範圍。本件被告丙○○自
    偵查至本院審理時均堅決否認有何販賣海洛因予證人甲○○
    施用之犯行，而證人甲○○雖於警詢及偵訊時之證述94年2
    月起每天向被告購買毒品1 次，每次以500 元購買0.2 公克
    ，至查獲時止共買120 次，然經證人甲○○於本院審理中否
    認，改稱被告於查獲當日係無償提供伊海洛因施用，已如前
    述，如證人甲○○於警詢稱每天購買毒品1 次屬實，則其必
    然每天至被告住處，且於購買施用1 次後，即無剩餘之海洛
    因留存，然證人甲○○於查獲當日尚被扣得海洛因1 小包（
    淨重0.01公克，空包裝重0.19公克），業如前述，與其所述
    需每天購買之情形已有不符，況證人甲○○稱每次以500 元
    購買0.2 公克，已遠多於施用海洛因1 次之劑量，亦與其證
    稱每天向被告購買海洛因1 次之證述矛盾，參以其居住於台
    中市或高雄市苓雅區○○○路80巷18之1 號3 樓，是否每日
    通車前往被告住處僅為購買足供施用1 次份量之海洛因，亦
    有可疑。另證人甲○○雖於偵查中稱購買毒品而遭被告扣留
    手機等情（見95年度偵字第16933 號偵查卷第23頁），然證
    人甲○○於本院審理中證述查獲當日身上仍持有手機（見本
    院卷第71～72頁），而值勤員警丁○○則於本院審理時證稱
    ：不清楚甲○○於查獲當日身上有無手機，但甲○○於警詢
    時有稱其手機在被告住處，然伊至被告住處並未看到手機等
    語（見本院卷第74頁），是證人甲○○於偵查中證述因向被
    告購買海洛因而遭被告扣留手機等語，尚不足採信。從而，
    證人甲○○於警詢及偵查中證述向被告購買海洛因等情，或
    有不實或與常情相違，尚難遽採。參以值勤員警丁○○於本
    院審理時證述：查獲時並無其他線報指出被告於95年1 至6
    月間有何販賣毒品而鎖定調查被告之事，伊於查獲當日前往
    被告上開住處為同意搜索時，除經被告交付扣案之海洛因外
    ，沒有扣得其他東西，而被告房間不太好，感覺經濟不好，
    沒有可疑處，只有四處看看，且當時被告行動不便，如有放
    東西，也不會放在很隱密處等語明確（見本院卷第73、76頁
    ），是被告於本件查獲之前並無任何可疑為販賣毒品之情，
    另除在被告住處所扣得之海洛因僅1 小包（淨重0.26公克，
    空包裝重0.24公克），並無扣得磅秤、分裝杓等足供販賣所
    用之物，而被告亦因多次施用第一級毒品經本院判處連續施
    用第一級毒品確定，有臺灣高等法院被告前案紀錄表在卷可
    憑，故被告於查獲時雖持有第一級毒品海洛因，然尚無證據
    推認被告丙○○有從事販賣海洛因予證人甲○○之行為存在
    。此外，復查無其他任何具體事證足以證明被告有何公訴人
    所指販賣第一級毒品海洛因之行為，自難對被告逕以販賣第
    一級毒品海洛因之罪名相繩，是公訴人認被告涉犯販賣第一
    級毒品罪嫌，尚有誤會，惟起訴之基本事實同一，爰依法變
    更起訴法條。次被告持有毒品海洛因之低度行為，應為轉讓
    之高度行為所吸收，不另論罪。另毒品危害防制條例第8 條
    第6 項雖規定轉讓毒品達一定數量者，加重其刑至二分之一
    ，其標準由行政院定之，而依行政院訂定之標準轉讓第一級
    毒品淨重5 公克以上加重其刑至二分之一。本件被告每次轉
    讓僅係刮取少量海洛因不到0.1 公克予甲○○施用，並無證
    據證明轉讓數量已達5 公克以上，尚無依上開規定加重量刑
    之適用，併予敘明。再被告前後多次轉讓第一級毒品之犯行
    ，時間緊接，所犯係構成要件相同之罪，顯係基於概括犯意
    反覆為之，為連續犯，應依修正前刑法第56條之規定以一罪
    論，並加重其刑。又公訴人雖僅就94年6 月27日當日被告轉
    讓第一級毒品海洛因部分起訴，惟上開未經起訴之連續轉讓
    第一級毒品部分與已起訴之轉讓第一級毒品部分，有連續犯
    之裁判上一罪關係，為起訴效力所及，本院自得併予審理，
    附此敘明。爰審酌被告前有販賣毒品及多次施用毒品前科（
    未構成累犯），有臺灣高等法院被告前案紀錄表在卷可稽，
    素行非佳，其連續轉讓第一級毒品海洛因供他人施用，雖未
    取得代價，然造成他人身體之自我傷害，社會因施用毒品人
    口增加，而減損勞動生產力，提高社會成本，所生損害非小
    ，惟念其轉讓時機係因受讓者乞求提供，並非惡意令他人身
    染毒癮，所生危害尚非巨大，被告就其轉讓第一級毒品之事
    實於本院審理中坦承，態度尚可等一切情狀，量處如主文所
    示之刑。
四、末查扣被告轉讓予甲○○之白粉1 小包經送驗後確為第一級
    毒品海洛因（淨重0.01公克，空包裝重0.19公克），業如前
    述，係屬毒品危害防制條例第2 條第2 項第1 款所規定之第
    一級毒品，且屬違禁物，爰依毒品危害防制條例第18條第1
    項前段之規定，不問屬於犯人與否，沒收銷燬之。又殘留第
    一級毒品海洛因之包裝袋與其上殘留之第一級毒品海洛因已
    無從完全析離，且無析離實益，爰視為違禁物一併沒收銷燬
    之。至鑑驗耗用之海洛因既已滅失，自無庸宣告沒收銷燬，
    併此敘明。另查獲被告持有之海洛因1 小包（淨重0.26公克
    ，空包裝重0.24公克），係被告施用毒品所用，經其陳述在
    卷，且經另案（本院95年度訴字第2563號）宣告沒收銷燬，
    有臺灣高等法院被告前案紀錄表在卷足憑，既與本案轉讓毒
    品並無直接關係，爰不另為沒收銷燬之諭知，附此敘明。
據上論斷，應依刑事訴訟法第299 條第1 項前段、第300 條，毒
品危害防制條例第8 條第1 項、第18條第1 項前段，刑法第2 條
第1 項前段、第11條前段、（修正前）第56條，判決如主文。
本案經檢察官乙○○到庭執行職務。
中    華    民    國    95    年    12    月    27    日
                  刑事第十五庭審判長法  官    唐照明
                                    法  官    洪乙心
                                    法  官    梁淑美
以上正本證明與原本無異。
如不服本判決，應於收受送達後10日內向本院提出上訴書狀。
中    華    民    國    95    年    12    月    27    日
                                    書記官    林麗文
附錄本案論罪科刑法條：
毒品危害防制條例第8條
轉讓第一級毒品者，處1 年以上7 年以下有期徒刑，得併科新臺
幣1 百萬元以下罰金。
轉讓第二級毒品者，處6 月以上5 年以下有期徒刑，得併科新臺
幣70萬元以下罰金。
轉讓第三級毒品者，處3 年以下有期徒刑，得併科新臺幣30萬元
以下罰金。
轉讓第四級毒品者，處1 年以下有期徒刑，得併科新臺幣10萬元
以下罰金。
前四項之未遂犯罰之。
轉讓毒品達一定數量者，加重其刑至二分之一，其標準由行政院定之。


司法院資訊處製作；財團法人民間司法改革基金會備份。
